臺灣臺北地方法院民事判決　九十一年度勞訴字第五四號
　　原　　　告　甲○○
　　　　　　　　乙○○○
　　被　　　告　建裕實業股份有限公司
　　法定代理人　丙○○
右當事人間請求給付退休金等事件，本院判決如左：
    主    文
被告應給付原告甲○○新台幣壹佰柒拾伍萬伍仟陸佰伍拾肆元，及自民國九十一年五
月九日起至清償日止，按週年利率百分之五計算之利息。
被告應給付原告乙○○○新台幣伍拾捌萬伍仟肆佰伍拾貳元，及自民國九十一年五月
九日起至清償日止，按週年利率百分之五計算之利息。
原告其餘之訴駁回。
訴訟費用由被告負擔十分之七，餘由原告甲○○負擔。
本判決原告甲○○勝訴部分，於原告甲○○以新台幣伍拾捌萬陸仟元為被告供擔保後
，得假執行。
本判決原告乙○○○勝訴部分，於原告乙○○○以新台幣貳拾萬元為被告供擔保後，
得假執行。
原告其餘假執行之聲請駁回。
   事     實
甲、原告方面：
一、聲明：
（一）被告應給付原告甲○○新台幣（下同）二百四十七萬三千七百三十三元及自民
      國九十一年五月九日起至清償日止，按週年利率百分之五計算之利息。
（二）被告應給付原告乙○○○五十八萬五千四百五十二元及自九十一年五月九日起
      至清償日止，按週年利率百分之五計算之利息。
（三）原告願供現金或同面額之有價證券為擔保，請准宣告假執行。
二、陳述；
（一）原告甲○○自五十七年八月十日起，原告乙○○○自七十六年一月十五日起，
      任職被告公司，均擔任工友，處理一般雜務。原告甲○○每月薪資為三萬六千
      八百七十元，原告乙○○○每月薪資為一萬六千元，被告公司之經營項目係營
      造業。被告公司前法定代理人陳查某於八十五年一月一日過世後，被告即未能
      合法選任法定代理人，被告公司復置未設副董事長，亦未設常務董事，董事長
      復未指定董事代理，亦未由常務董事或董事互推一人代表被告公司。原告僅得
      以本訴訟事件繕本送達被告為原告自九十一年三月一日起退休之意思通知。
（二）原告甲○○自五十七年八月十日至七十三年七月三十一日止，非屬適用勞動基
      準法之年資部分，原告甲○○從事之工作非屬發動機器製造、加工、修理之工
      人，並無工廠法之適用；被告公司復未自行訂定退休金之計算方式，依勞動基
      準法第八十四條之二規定應由兩造協商，然因被告公司遲未選任法定代理人致
      未能協商。原告甲○○主張五十七年八月十日起至七十三年七月三十一日止工
      作年資之退休金計算方式，比照勞動基準法之規定。原告甲○○自五十七年八
      月十日起至九十一年二月二十八日止，工作年資已逾十五年，原告甲○○戶籍
      記載出生日期為十八年九月九日，至九十一年三月一日退休日已滿五十五歲。
      依勞動基準法第五十五條第一項第一款規定計算原告可領退休金基數，原告甲○○工作未超過十五年部分，每年二個基數計三十個基數，超過十五年部分，
      每滿一年一個基數，計十八個基數。另六個月又二十一天部分，滿半年以一年
      計，原告甲○○工作年資合計基數計四十九個，超過四十五點，應以四十五個
      計算。原告甲○○每月薪資三萬六千八百七十元，原告甲○○退休前六個月薪
      資計二十二萬一千二百二十元，前六個月之總天數計一百八十一天，日平均工
      資計一千二百二十二元二角，月平均工資計三萬六千六百六十六元。依此計算
      ，原告甲○○可領之退休金計一百六十四萬九千九百七十元。如鈞院認為原告
      七十三年七月三十一日以前之工作年資不適用勞動基準法，原告就適用勞動基
      準法後之工作年資，依勞動基準法第五十五條第一項第一款規定計算退休金。
      爰依勞動基準法第五十五條第一項第一款、民法第二百三十三條第一項規定，
      訴請被告給付原告甲○○一百六十四萬九千九百七十元及自九十一年五月九日
      起至清償日止，按週年利率百分之五計算之利息。
（三）原告乙○○○自七十六年一月十五日起至九十一年二月二十八日止任職被告公
      司，時間達十五年一個月又十六天。原告乙○○○戶籍記載出生日期為十七年
      六月二十三日，迄退休時已近七十四歲。依勞動基準法第五十五條第一項第一
      款規定計算退休金基數計三十個，超過十五年部分有十六天，因未滿半年以半
      年計，合計原告可領退休金基數計三十‧五個。原告乙○○○退休前六個月之
      工資計九萬六千元，日平均工資計一萬五千九百零九元。原告乙○○○可領退
      休金計四十八萬五千二百二十五元。爰依勞動基準法第五十五條第一項第一款
      、民法第二百三十三條第一項規定，訴請被告給付原告乙○○○四十八萬五千
      二百二十五元及自九十一年五月九日起至清償日止，按週年利率百分之五計算
      之利息。
（四）原告甲○○自五十七年八月十日起至八十九年七月九日止，依勞動基準法第三
      十八條規定原告應享有之特別休假日數計六百七十四日。兩造未排定特別休假
      日期，被告亦未要求原告甲○○排定，原告如常到公司上班，被告亦未為反對
      之表示。被告應給付原告特別休假工資。原告甲○○日平均工資計一千二百二
      十九元，被告應給付原告甲○○特別休假工資計八十二萬三千七百六十三元。
      原告乙○○○自七十六年一月十五日起至九十年一月十四日，依勞動基準法第
      三十八條規定原告乙○○○應享之特別休假計一百八十九日。原告乙○○○之
      日平均工資計五百三十三元。兩造未協商排定特別休假假日，被告亦未要求原
      告乙○○○自行排定，原告乙○○○均如常至公司上班，被告亦未表示反對，
      原告乙○○○可領特別休假工資計十萬零二百二十七元。爰依勞動基準法第三
      十九條規定，訴請被告給付原告甲○○八十二萬三千七百六十三元，給付原告
      乙○○○十萬二百二十七元。另依民法第二百三十三條第一項規定，被告應分
      別給付原告自九十一年五月九日起至清償日止，按週年利率百分之五計算之利
      息。
三、證據：提出原告八十五年一月三十一日簽呈、原告八十五年二月二日報告書、台
    北市政府勞工局八十五年二月二十九日函、台北市政府勞工局八十五年三月二十
    五日北市勞二字第四六七五號函、丙○○手稿、本院八十九年度聲字第二五０八
    號函裁定書、本院八十九年度勞訴字第五三號民事判決書及本院九十年度勞訴字
    第一二號民事判決書各乙份。
乙、被告方面：
    被告未於言詞辯論期日到場，亦未提出準備書狀作任何聲明或陳述。
    理      由
一、程序方面：
（一）被告公司自前任法定代理人陳查某過世後，迄今仍未依法選任法定代理人，有
      戶籍謄本、公司變更登記事項卡各乙份在卷可參，本院乃據原告之聲請，依民
      事訴訟法第五十一條第一項規定，選任丙○○為被告在本訴訟事件之特別代理
      人，該裁定除送達兩造外，已依民事訴訟法第五十一條第三項規定送達丙○○
      ，此有選任特別代理人裁定書乙份、送達回證二份及言詞辯論筆錄乙份在卷可
      查。
（二）本件被告經合法通知，未於言詞辯論期日到場，核無民事訴訟法第三百八十六
      條所列各款情形，爰依原告之聲請，由其一造辯論而為判決。
二、本件原告起訴主張：原告甲○○自五十七年八月十日起，原告乙○○○自七十六
    年一月十五日任職被告公司，均擔任工友，工作內容係處理公司一般雜務，被告
    公司係從事營造業。原告甲○○每月薪資計三萬六千八百七十元，原告乙○○○
    每月薪資計一萬六千元。被告公司前法定代理人陳查某於八十五年一月一日過世
    後，被告公司未能合法選任法定代理人，被告公司復未設置副董事長，亦未設常
    務董事，董事長復未指定董事代理，亦未由常務董事或董事互推一人代表被告公
    司，原告僅得以本訴訟事件起訴狀繕本送達被告為原告自九十一年三月一日退休
    之通知。原告甲○○自五十七年八月十日起至九十一年二月二十八日，在被告公
    司任職，工作年資已逾十五年，原告甲○○戶籍記載出生日期為十八年九月九日
    ，至九十一年三月一日已逾五十五歲，已符退休要件。原告甲○○工作年資依勞
    動基準法第五十五條第一項第一款規定可領退休金基數為四十五個，原告甲○○
    退休前六個月之月平均工資計三萬六千六百六十六元，原告甲○○可領之退休金
    計一百六十四萬九千九百七十元。原告乙○○○自七十六年一月十五日起至九十
    一年二月二十八日止任職被告公司，工作年資達十五年一個月又十六天，原告乙○○○戶籍記載出生日期為十七年六月二十三日，至九十一年三月一日，已逾五
    十五歲，亦符退休要件。依勞動基準法第五十五條第一項第一款規定，原告乙○○○可領退休金基數計三十‧五個。原告乙○○○退休前六個月之月平均工資計
    一萬五千九百零九元，原告乙○○○可領退休金計四十八萬五千二百二十五元。
    原告甲○○工作至八十九年七月九日，依勞動基準法第三十八條規定原告甲○○
    可享特別休假日數計六百七十四日。原告乙○○○工作至九十年一月十四日可享
    特別休假日數計一百八十九日。兩造未協商特別休假假日，被告亦未要求原告排
    定，原告均如常至被告公司上班，被告亦未表示反對，被告應給付原告特別休假
    工資。原告甲○○日平均工資計一千二百二十九元，原告甲○○可請求給付之特
    別休假工資計八十二萬三千七百六十三元。原告乙○○○之日平均工資計五百三
    十三元，原告乙○○○可領特別休假工資計十萬零二百二十七元。爰依勞動基準
    法第五十五條第一項第一款、第三十九條、民法第二百三十三條第一項規定，訴
    請被告給付原告甲○○二百四十七萬三千七百三十三元，給付原告乙○○○五十
    八萬五千四百五十二元，及均自九十一年五月九日起至清償日止，按週年利率百
    分之五計算之利息等語。
三、原告主張原告甲○○，戶籍記載出生日期為十八年九月九日，自五十七年八月十
    日起受僱被告公司；原告乙○○○戶籍記載出生日期為十七年六月二十三日，自
    七十六年一月十五日起受僱被告公司。原告均係擔任工友，處理公司一般雜務。
    原告甲○○每月薪資計三萬六千八百七十元，原告乙○○○每月薪資計一萬六千
    元，原告以本訴訟事件起訴狀繕本送達被告作為原告於九十一年三月一日退休之
    通知。兩造未協商排定特別休假日期，被告亦未要求原告自行排定，原告均如常
    至被告公司工作，被告亦未為反對之表示。被告對於原告主張之上開事實，已於
    相當時期受合法通知（非公示送達），而於言詞辯論期日不到庭，亦未提出準備
    書狀為爭執，應視同自認原告主張之上開事實（參民事訴訟法第二百八十條第三
    項、第一項規定）。原告主張之上開事實，堪信為真實。原告主張被告之營業項
    目係營造業，被告對此亦不為爭執，復有被告公司變更登記事項卡乙份在卷可參
    。營造業係屬勞動基準法第三條第一項第四款規定之行業，勞動基準法於七十三
    年七月三十日經總統公布，依中央法規標準法第十三條規定，應自七十三年八月
    一日生效，被告公司應自七十三年八月一日起適用勞動基準法。再者，勞動基準
    法所規定之勞動契約，係指當事人之一方，在從屬於他方之關係下，提供職業上
    之勞動力，而由他方給付報酬之契約；一般學理上亦認勞動契約當事人之勞工，
    具有下列特徵：
    １、人格從屬性，即受僱人在雇主企業組織內，服從雇主權威，並有接受懲戒或
    制裁之義務，親自履行，不得使用代理人；２、經濟上從屬性，即受僱人並非為
    自己之營業勞動而是從屬於他人，為該他人之目的而勞動，納入雇方生產組織體
    系，並與同僚間居於分工合作狀態。勞動契約之特徵，即在此從屬性。原告係在
    被告公司擔任工友，處理公司一般雜務，原告顯係單純提供職業上之勞動力，受
    被告指揮，為被告之目的而勞動，屬於前開所謂勞動契約。準此，兩造間法律關
    係應屬於勞動基準法所謂勞動契約，而有該法之適用。茲本件應審究者為原告可
    否請領退休金；如是，可領之金額若干；原告可否請領特別休假工資；如是，金
    額若干。
四、經查：
（一）丙○○經本院選任為被告本訴訟事件之特別代理人，其在訴訟上之地位即與法
      定代理人相同，得以法人之名義代為或代受訴訟行為，所代為或代受訴訟行為
      之效果，直接歸屬於所代理之當事人本人。訴訟行為，係指法院或訴訟關係人
      本於其意思，所為足以發生訴訟法上效力之行為。關於當事人之訴訟行為，包
      括單純事實上之陳述、行使權利之陳述。所謂行使權利之陳述，係當事人為伸
      張或防衛其權利，在訴訟中為事實上之陳述，並得同時行使私法上之權利，私
      法上之權利，依權利之作用可分為私法上之請求權、形成權或抗辯權，均得在
      訴訟中行使。原告以起訴狀繕本之送達為自請退休之通知，此為原告在訴訟上
      所為行使權利之訴訟行為，丙○○既為本件訴訟事件被告之特別代理人，原告
      以本件起訴狀繕本送達丙○○作為對被告公司自請退休之通知，該起訴狀業已
      送達被告，此有原告起訴狀及送達回證各乙份附卷可參，原告所為自請退休之
      通知已對被告發生效力。
（二）原告甲○○自請自九十一年三月一日退休，原告甲○○自七十六年一月十五日
      任職被告公司，勞動基準法雖於七十三年八月一日方生效實施，然依勞動基準
      法施行細則第五條第二項規定：「適用本法前已在同一事業單位之年資合併計
      算。」依此計算，原告甲○○任職被告之工作年資計三十三年六個月又二十一
      天。勞動基準法施行細則第二十七條規定：「本法第五十三條第一款、第五十
      四條第一項第一款及同條第二項但書規定之年齡，應以戶籍記載為準。」原告
      甲○○戶籍謄本上登記之出生日期為十八年九月九日，至其自請退休日九十一
      年三月一日，其年齡為七十二歲。原告乙○○○亦自請於九十一年三月一日退
      休，原告乙○○○自七十六年一月十五日任職被告公司，原告乙○○○任職被
      告之工作年資計十五年一個月又六天。原告乙○○○戶籍謄本登記之出生日期
      為十七年六月二十三日，至其自請退休日九十一年三月一日，已達七十三歲。
      原告甲○○符合勞動基準法第五十三條第一、二款規定自請退休之要件，原告
      乙○○○亦符合勞動基準法第五十三條第一款規定之自請退休要件，原告自請
      退休之意思通知復已送達被告，被告自應依規定給付退休金與原告，毋待被告
      核准是否准許原告退休。
（三）原告甲○○自五十七年八月十日起即受僱被告公司，惟勞動基準法自七十三年
      八月一日方生效。勞動基準法第八十四條之二規定：「勞工工作年資自受僱之
      日起算，適用本法前之工作年資，其資遣費及退休金給與標準，依其當時應適
      用之法令規定計算；當時無法令可資適用者‧依各該事業單位自訂之規定或勞
      雇雙方之協商計算之。適用本法後之工作年資，其資遣費及退休金給與標準，
      依第十七條及第五十五條規定計算。」亦此規定，適用勞動基準法前之工作年
      資，並無勞動基準法之適用。勞動基準法公布實施前當時適用之法令為「台灣
      省工廠工人退休規則」，所謂工廠及工人，係指工廠法施行細則所稱之工廠及
      工人，臺灣省工廠工人退休規則第三條定有明文；而工廠法所稱之工人，係指
      凡僱用工人從事製造、加工、修理、解體等作業場所或事業場所，而工人係指
      受僱從事工作而獲致工資者，工廠法施行細則第二條後段、第三條分別定有明
      文。原告既係擔任工友工作，處理公司一般雜務，即非屬上開得適用台灣省工
      廠工人退休規則之工人。原告復主張被告並無自訂之勞工退休規定，復自陳尚
      未與被告協商關於適用勞動基準法前退休金之計算方式，原告甲○○訴請被告
      給付七十三年七月三十一日適用勞動基準法前工作年資之退休金，自屬無據。
      原告雖於起訴狀主張以勞動基準法第五十五條第一項第一款規定計算適用勞動
      基準法前之工作年資，原告起訴狀經送達（非公示送達）本訴訟事件被告之特
      別代理人，被告未到庭陳述，復未提出書狀以供本院審酌。然依民事訴訟法第
      二百八十條第三項規定，亦僅可認為被告對於原告主張之事實為自認，原告甲○○已自陳七十三年七月三十一日以前之工作年資，無勞動基準法之適用，原
      告甲○○亦非屬臺灣省工廠工人退休規則規定之工人，被告亦無自訂之勞動退
      休規定，兩造亦尚未協商此部分工作年資退休金之計算方式，而被告僅是單純
      沈默，被告尚無何舉動，足以間接推知被告同意原告甲○○七十三年七月三十
      一日以前之工作年資可依勞動基準法第五十五條第一項第一款規定計付退休金
      ，原告甲○○自五十七年八月十日起至七十三年七月三十一日止之工作年資，
      自無依勞動基準法第五十五條第一項規定計算退休金之依據。
（四）勞動基準法施行細則第五條規定：「勞工工作年資以服務同一事業單位為限，
      並自受僱當時起算。適用本法前已在同一事業單位工作之年資合併計算。」原
      告甲○○自七十三年八月一日起至九十一年二月二十八日止受僱被告公司，工
      作年資計十七年七個月。勞動基準法第五十五條規第一項第一款、第二項分別
      規定：「勞工退休金之給與標準如左：一、按其工作年資，每滿一年給與兩個
      基數。但超過十五年之工作年資，每滿一年給與一個基數，最高總數以四十五
      個基數為限。未滿半年者以半年計；滿半年者以一年計。：：：前項第一款退
      休金基數之標準，係指核准退休時一個月平均工資。：：：：。」原告甲○○
      在被告公司適用勞動基準法後之工作年資計十七年七個月，依勞動基準法第五
      十五條第一款規定於原告可領退休金之基數計三十三個（15×2+2×1+1=33）
      。又所謂「核准退休時一個月平均工資」，係指退休當日前六個月所得工資總
      額，除以該期日之總日數所得之金額（參勞動基準法第二條第四款規定）。原
      告甲○○每月薪資計三萬六千八百七十元，退休日即九十一年三月一日前六個
      月之工資總額計二十二萬一千一百八十元（36870×6=221220)，自九十年九月
      一日至九十一年二月二十八日之日數計一百八十一日（
      30+31+30+31+31+28=181）。依民法第一百二十三條第二項規定，每月為三十
      日，則原告甲○○退休前六個月之月平均工資計三萬六千六百六十六元（
      221220÷181×30=36666.29834，小數點以下四捨五入)。依此計算，原告甲○○可領退休金計一百二十萬九千九百七十八元 (36666×33=0000000)。
（五）原告乙○○○自七十六年一月十五日起任職被告公司，至九十一年二月二十八
      日退休，原告乙○○○任職被告公司之工作年資計十五年一個月又十六天，依
      勞動基準法第五十五條第一項第一款規定原告乙○○○可領退休金之基數計三
      十‧五個（15×2+1×1/2=30.5）。原告乙○○○每月薪資為一萬六千元，退
      休日即九十一年三月一日前六個月之工資總額計九萬六千元（16000×
      6=96000)，自九十年九月一日至九十一年二月二十八日之日數計一百八十一日
      （30+31+30+31+31+28=181），退休前六個月之月平均工資計一萬五千九百十
      二元（96000÷181×30=15911.6，小數點以下四捨五入)。原告乙○○○僅請
      求以一萬五千九百零九元計算原告乙○○○退休時一個月月平均工資。依此計
      算，原告乙○○○可領退休金計四十八萬五千二百二十五元 (15909×
      30.5=485224.5，元以下四捨五入)。
（六）勞動基準法第三十八條規定：「勞工在同一雇主或事業單位，繼續工作滿一定
      期間者，每年應依左列規定給予特別休假。１、一年以上三年未滿者七日。２
      、三年以上五年未滿者十日。３、五年以上十年未滿者十四日。４、十年以上
      者，每一年加給一日，加至三十日為止。」同法第三十九條規定：「第三十六
      條所定之例假、第三十七條所定之休假及第三十八條所定之特別休假，工資應
      由雇主照給。雇主經徵得勞工同意於休假日工作者，工資應加倍發給。」所謂
      「加倍」發給，係指「加一倍」之意思，即除原應發給之工資外，另加發一倍
      之工資。勞動基準法施行細則第二十四條規定：「本法第三十八條之特別休假
      ，依左列規定：１、計算特別休假之工作年資，應依第五條之規定。２、特別
      休假日期應由勞雇雙方協商排定之。３、特別休假因年度終結或終止契約而未
      休者，其應休未休之日數，雇主應發給工資。」依此，勞工在某個年度是否可
      享特別休假，基本上應基於兩個要件：１、必須在同一雇主或事業單位繼續工
      作滿一定期間，如一年、二年或五年、十年。勞工之特別休假因年度終結或終
      止契約而未休者，應休未休之日數，雇主應加倍發給工資。蓋雇主未與勞工協
      商排定休假日期，或未要求勞工自行排定，勞工亦未表示要休假，仍如常到工
      而雇主不為反對者，應視同雇主默認勞工放棄休假，等於令勞工於休假日工作
      ，雇主當應依勞動基準法按雇主應給予之休假日數加倍發給工資。又所謂年度
      終結應休而未休之日數，係指在本年度終結時，按前一年度計算之本年度內應
      休未休之日數而言，如勞工於本年度未滿即中途離職，勞工或有可能享用部分
      或全部之特別休假權利。亦即，前一年度之工作年資，只是取得下一年度特別
      休假之條件，而特別休假是否實現，尚須視下一年度之勞動契約是否存在。另
      所謂「年度終結」，法條並未予以定義，應認在勞雇雙方未有協調情況下，應
      自勞工受僱日起算（參勞動基準法施行細則第五條規定）。兩造並未訂有協議
      排定休假，被告亦未要求原告排定，原告均如常至公司上班，被告未表示反對
      ，被告自應依勞動基準法第三十九條規定發給原告特別休假工資。
（七）勞動基準法施行細則第五條第二項規定；「適用本法前已在同一事業單位工作
      之年資合併計算。」原告甲○○自五十七年八月十日任職被告公司，自五十七
      年八月十日起至七十三年七月三十一日適用勞動基準法前之年資，自可合併計
      算。惟原告仍應自勞動基準法施行後方享有勞動基準法第三十八條規定之特別
      休假。故關於原告特別休假日數，應以勞動基準法實施日七十三年八月一日起
      逐次計算原告甲○○可享之特別休假日數。原告甲○○工作至七十四年七月九
      日，工作滿十七年，依勞動基準第三十八條第四款規定，可享特別休假二十二
      日；工作至七十五年七月九日，工作滿十八年，依勞動基準法第三十八條第四
      款規定可享特別休假日數計二十三日；工作至七十六年七月九日，工作滿十九
      年，依勞動基準法第三十八條第四款規定，可享特別休假二十四日；工作至七
      十七年七月九日，工作滿二十年，依勞動基準法第三十八條第四款規定，可享
      特別休假二十五日；工作至七十八年七月九日，工作滿二十一年，依勞動基準
      法第三十八條第四款規定可享特別休假二十六日；工作至七十九年七月九日滿
      二十二年，可享特別休假二十七日；工作至八十年七月九日，工作滿二十三年
      ，依勞動基準法第三十八條第四款規定，可享特別休假二十八日；工作至八十
      一年七月九日，工作滿二十九年，依勞動基準法第三十八條第四款規定，可享
      特別休假二十九日；工作至八十二年七月九日、八十三年七月九日、八十四年
      七月九日、八十五年七月九日、八十六年七月九日、八十七年七月九日、八十
      八年七月九日及八十九年七月九日，均分別可享特別休假三十日，原告甲○○
      依勞動基準法第三十八條第四款規定，可享特別休假之日數計四百四十四日。
      至於原告甲○○工作至九十年七月九日之特別休假，則未在原告甲○○主張之
      範圍。原告甲○○月薪為三萬六千八百七十元，依民法一百二十三條第二項規
      定，每月為三十日，原告甲○○每日平均工資計一千二百二十九元（36870÷
      30=1229）。依此計算，原告甲○○可請求被告給付之特別休假工資計五十四
      萬五千六百七十六元（1229×444=545676）。
（八）原告乙○○○自七十六年一月十五日起至九十一年二月二十八日任職被告公司
      ，原告乙○○○工作至七十七年一月十四日、七十八年一月十四日，分別滿一
      年、二年，依勞動基準法第三十八條第一款規定，原告乙○○○分別可享特別
      休假之日數為七日；原告乙○○○工作至七十九年一月十四日、八十年一月十
      四日，分別滿三年、四年，依勞動基準法第三十八條第二款規定，原告乙○○○分別得享特別休假日數計十日；原告乙○○○工作至八十一年一月十四日、
      八十二年一月十四日、八十三年一月十四日、八十四年一月十四日、八十五年
      一月十四日，分別滿五年、六年、七年、八年及九年，依勞動基準法第三十八
      條第三款，可分別享特別休假日數計十四日；原告乙○○○至八十六年一月十
      四日工作滿十年，依勞動基準法第三十八條第四款規定，可享特別休假計十五
      日；原告乙○○○工作至八十七年一月十四日滿十一年，依勞動基準法第三十
      八條第四款規定，可享特別休假十六日。原告乙○○○工作至八十八年一月十
      四日滿十二年，依勞動基準法第三十八條第四款規定，可享特別休假十七日；
      原告乙○○○工作至八十九年一月十四日滿十三年，依勞動基準法第三十八條
      第四款規定，可享特別休假十八日。原告乙○○○工作至九十年一月十四日滿
      十四年，依勞動基準法第三十八條第四款規定，可享特別休假十九日。原告乙○○○可享特別休假日數計一百八十九日（7×2+10×2+14×5×
      14+15+16+17+18+19+=189）。原告乙○○○月薪為一萬六千元，依民法第一百
      二十三條第二項規定，每月以三十日計算，原告乙○○○每日平均工資計五百
      三十三元（16000 ÷30=533.3，小數點以下四捨五入）。依此計算，原告乙○○○可領之未休特別休假工資計十萬零七百三十七元（189×533=100737），
      惟原告乙○○○此部分僅請求十萬零二百二十七元。至於原告乙○○○工作至
      九十一年一月十四日之工作年資，原告乙○○○則未主張此部分特別休假。
（九）勞動基準法施行細則第二十九條第一項規定：「雇主應給付之勞工退休金應自
      勞工退休之日起三十日內給付之。」原告自九十一年三月一日退休，被告應在
      九十年四月三十日給付退休金，被告逾該期限未給付，依民法第二百二十九條
      第一項規定，被告應自九十一年五月一日起負遲延責任，被告應給付原告係退
      休金，自屬以支付金錢為標的，依民法第二百三十三條第一項、第二百零三條
      規定，被告應自九十一年五月一日起至清償日，按週年利率百分之五計付遲延
      利息與原告。再者，勞動基準法施行細則第二十四條第三款僅規定：「特別休
      假因年度終結或終止契約而未休者，其應休未休之日數，雇主應發給工資。」
      另遍觀勞動基準法及該法施行細則全文，並未規定雇主給付勞工特別休假工資
      之確定期限，原告僅需因年度終結或終止契約而未休特別休假者，雇主即應發
      給特別休假工資，雇主給付特別休假工資並無確定期限，依民法第二百二十九
      條第二項規定，原告可以起訴狀繕本送達被告為催告之通知，原告起訴狀係於
      九十一年二月二十七日送達被告，此有送達回證乙份附於本院卷宗可參。被告
      應給付原告之特別休假工資，自屬以支付金錢為標的，被告依民法第二百三十
      三條規定，應自受催告時起按週年利率百分之五計付遲延利息與原告。原告關
      於上開退休金及特別休假工資，均請求被告給付自九十一年五月九日起至清償
      日止，按週年利率百分之五計算之利息，為有理由。
五、綜上所述，原告甲○○請求被告給付退休金及特別休假工資一百七十五萬五千六
    百五十四元（0000000+545676=0000000)，及自九十一年五月九日起至清償日止
    ，按週年利率百分之五計算之利息，為有理由，原告甲○○請求，逾此範圍，應
    予駁回。原告乙○○○請求被告給付退休金及特別休假工資計五十八萬五千四百
    五十二元（485225+100227=585452），及自九十一年五月九日起至清償日止，按
    週年利率百分之五計算之利息，為有理由，應予准許。
六、原告陳明願供擔保以代釋明，請宣告假執行，經核原告勝訴部分，合於法律規定
    ，爰酌定相當之擔保金額宣告之；原告甲○○其餘假執行之聲請，因訴之駁回而
    失所依據，不予准許。原告雖陳明願以同面額之有價證券為擔保，請准宣告假執
    行，然原告並未陳明願供擔保之有價證券種類，本院仍命原告以現金供擔保。
七、據上論結，原告之訴為一部有理由，一部無理由，依民事訴訟法第三百八十五條
    第一項前段、第七十九條但書、第八十五條第一項但書、第三百九十條第二項，
    判決如主文。
中　　　華　　　民　　　國　　九十一　　年　　　五　　　月　　　三十　　日
                                   臺灣台北地方法院勞工法庭
                                                 法　　　官　黃書苑
右為正本係照原本作成
如對本判決上訴，須於判決送達後廿日內向本院提出上訴狀
中　　　華　　　民　　　國　　九十一　　年　　　五　　　月　　 三十　　 日
　　　　　　　　　　　　　　　　　　　　　　　　　法院書記官　趙淑華
